【裁判字號】    99,上更(一),333
【裁判日期】    991015
【裁判案由】    毒品危害防制條例等
【裁判全文】
臺灣高等法院刑事判決             99年度上更(一)字第333號
上  訴  人  臺灣桃園地方法院檢察署檢察官
上  訴  人
即  被  告  甲○○
選任辯護人  林  凱律師
            趙立偉律師
上列上訴人因被告毒品危害防制條例等案件，不服臺灣桃園地方
法院98年度重訴字第54 號，中華民國99年1月28日第一審判決（
起訴案號：臺灣桃園地方法院檢察署98年度偵字第13449 號，併
案案號：98年度偵字第18694 號），提起上訴，本院判決後，經
最高法院第一次發回，本院判決如下：
    主  文
原判決撤銷。
甲○○共同運輸第一級毒品，處有期徒刑拾柒年，扣案之第一級
毒品海洛因肆包（合計淨重壹仟貳佰柒拾壹點柒捌公克，純度百
分之陸拾肆點肆肆，純質淨重捌佰壹拾玖點伍肆公克），沒收銷
燬之，扣案包裹前述毒品所用之「AIRWAVES」口香糖品牌之包裝
袋只、黃色塑膠材質之包裝紙只（空包裝總重壹佰貳拾玖點
貳柒公克）、行李箱壹只、SAMSUNG行動電話壹具（含SIM卡貳張
），均沒收。
    事  實
一、甲○○明知海洛因係毒品危害防制條例第2條第2 項第1款所
    規定之第一級毒品，不得運輸，且係行政院依懲治走私條例
    第2條第4項授權公告「管制物品項目及其數額」所列甲項第
    4 款之管制進出口物，不得私運進口。詎甲○○以輸入臺灣
    毒品總量之四分之一為代價，受某真實姓名年籍不詳、自稱
    「楊春盛」之緬甸籍成年男子之託付，2 人竟共同基於自中
    華民國境外經由空運方式私運及運輸屬管制進口物品第一級
    毒品海洛因之犯意聯絡及行為分擔，約定至甲○○所經營、
    址設緬甸仰光郊外之肥料場會合，由「楊春盛」先將以「AI
    RWAVES」口香糖品牌之包裝袋3只、黃色塑膠材質之包裝紙3
    只（空包裝總重1271.78公克）分別包裝之海洛因6包（合計
    淨重1271.78公克，純度64.44%，純質淨重819.54 公克），
    置放於1 只行李箱內，並將該行李箱交予甲○○，由甲○○
    安排將海洛因運入臺灣事宜，甲○○為求順利通關，另行以
    其所有SAMSUNG 行動電話聯絡不知情友人謝瑞麒（另為不起
    訴處分），佯以肥料場幫忙為由，央求謝瑞麒自臺灣前往緬
    甸與其會合，待謝瑞麒抵達緬甸後，甲○○先將「楊春盛」
    所交付之行李箱填塞甲○○自行就醫之X 光片及謝瑞麒隨身
    衣服行李等物，復於98年6 月21日偕同謝瑞麒搭乘中華航空
    公司CI-7916 號班機自緬甸仰光返台，並於前往緬甸仰光機
    場途中，將上開填裝衣物、隨身物品及海洛因等物之行李箱
    交由謝瑞麒攜帶通關，欲待順利安全入境桃園機場後，再向
    謝瑞麒取回該行李箱，以此方式躲避查緝，並將海洛因運輸
    入境我國。嗣於同日晚間7時40 分許，謝瑞麒攜帶上開藏有
    海洛因之上開行李箱，通過桃園機場第一航廈入境檢查檯時
    ，為法務部調查局臺北市調查處會同桃園縣調查站、臺北憲
    兵隊、臺北市警察局中正第二分局、財政部臺北關稅局人員
    實施嚴查作業，當場扣得其隨身行李箱內藏放之海洛因4 包
    （合計淨重1271.78公克，純度64.44%，純質淨重819.54 公
    克），包裹前述毒品所用之「AIRWAVES」口香糖品牌之包裝
    袋3只、黃色塑膠材質之包裝紙3只（空包裝總重129.27公克
    ）、行李箱1只、甲○○自行就醫之X光片、繡有「甲○○」
    字樣之西裝上衣1 件等物，隨後依謝瑞麒之供述，逕行拘提
    同班機之甲○○到案，並扣得其所有SAMSUNG行動電話1具（
    含SIM卡2張）。
二、案經法務部調查局臺北市調查處移送臺灣桃園地方法院檢察
    署檢察官偵查起訴，及移送併辦。
    理  由
一、證據能力：
（一）被告及辯護人辯稱：被告於調查站及偵訊時，因毒癮發作
      ，所述非自由意志，且司法警察未告知是可同意進行夜間
      訊問，故意拖延時間，待翌日毒癮發作才做筆錄。均不具
      證據能力乙節，經查：
    1.按刑事訴訟法第100條之3規定：「司法警察官或司法警察
      詢問犯罪嫌疑人，不得於夜間行之。但有左列情形之一者
      ，不在此限︰一、經受詢問人明示同意者。二、於夜間經
      拘提或逮捕到場而查驗其人有無錯誤者。三、經檢察官或
      法官許可者。四、有急迫之情形者。犯罪嫌疑人請求立即
      詢問者，應即時為之。稱夜間者，為日出前，日沒後。」
      是依刑事訴訟法之規定，係以禁止夜間訊問為原則，例外
      於法有明文之情形始得為夜間訊問，司法警察踐行法律規
      定，告知夜間不予訊問之規定，使被告得於夜間充分休息
      ，而於翌日始行訊問，實係保障被告人權，自不得反指摘
      此係以不正方法取供。況，果被告自知稍後會有毒癮發作
      之情，亦可依刑事訴訟法第100條之3 第2項之規定請求立
      即詢問，惟被告亦從未向司法警察請求立即詢問。
    2.證人即本案承辦之法務部調查局臺北市調查處周至成調查
      員於原審證稱：雖非伊製作被告甲○○警詢筆錄，惟伊有
      進進出出在旁觀看，因不知被告何時毒癮發作，故並無故
      意拖延至被告毒癮發作方製作筆錄之情，且被告係夜間不
      同意訊問，於隔天才製作筆錄等語（原審卷一第117 頁背
      面至第118頁、第119頁背面），是被告所辯司法警察於製
      作警詢筆錄時逕行告知其夜間不予訊問之規定，故意拖延
      時間，待翌日被告毒癮發作時，始製作警詢云云，顯然無
      據。
    3.再者，被告於原審稱：毒癮發作真的很痛苦，當時警詢時
      伊開頭否認，結果調查員將螢幕上的詢問內容一直洗掉，
      伊忍受不住，認調查員想伊承認，故就承認。調查員並未
      稱承認就讓伊施用海洛因，亦未稱趕快承認，就想辦法讓
      伊解毒癮，亦未看伊毒癮發作就故意不理伊，將製作筆錄
      的時間拖延，直到伊受不了，才開始製作筆錄，只是當時
      有兩三人一起製作筆錄，他們走來走去，他們拖的時間蠻
      久的。伊想不起來當時是否不同意夜間訊問，因而休息一
      夜後，於該日接近中午時才製作筆錄等語（見原審卷一第
      119 頁），辯護人並提出警詢錄音錄影譯文所載被告屢有
      打哈欠、以衛生紙擦眼睛、揉眼睛之情狀，用以證明被告
      於警詢筆錄製作過程有毒癮發作之情形（原審卷一第 179
      至209 頁），惟被告縱毒癮發作，仍可否認涉案，被告是
      否因毒癮發作希望儘速製作筆錄，係伊內心之動機，涉伊
      所供是否實在，而為證明力之問題，而與證據能力無涉，
      依被告所供之情觀之，並無不正取供之情事。被告於98年
      6月22 日警詢及偵訊供稱：受緬甸華僑「楊春盛」之託，
      將毒品帶回臺灣，並以毒品總量四分之一為酬勞等語，猶
      能清楚供明毒品來源、運毒酬勞等節，顯見被告縱有毒癮
      發作，仍能依其自由意志，清楚交代涉案細節，並無被告
      所稱因毒癮發作致神志不清之情。
    4.至辯護人所引之最高法院98年度台上字第3427號判決，係
      指該被告於警詢所述係被告因毒癮發作陳稱拒絕夜間訊問
      ，警員猶於夜間之凌晨1時35分製作第2次警詢筆錄，且無
      足以補強該警詢供述之證據，而認僅以被告警詢供述為他
      共同被告有罪判決之依據，有違證據法則等情，與本案情
      況，並不相同，無從攀引。
    5.至於被告於98年6 月22日經內勤檢察官偵訊而製作筆錄時
      ，有選任辯護人鄭三川律師在場，此有該訊問筆錄附卷可
      參，並無證據足證，有何不法取供之情形。
      綜上，此部份所辯，顯有誤會。
（二）被告及辯護人辯稱：證人謝瑞麒於警詢及偵查中之供述、
      證人周至誠於偵查中之證述，均屬審判外陳述，無證據能
      力乙節；
    有關證人偵訊證詞部份，按刑事訴訟法第159條之1規定：
      被告以外之人於偵查中向檢察官所為之陳述，則有顯不可
      信之情況外，得為證據。而本件證人周至誠及謝瑞麒於偵
      訊，乃檢察官依法所為，被告及辯護人未指陳有何顯不可
      信之情況，依法自有證據能力。此部份所辯，尚有誤會。
    有關證人謝瑞麒於調查站之說詞，係審判外陳述，依刑事
      訴訟法第159條第1項規定，難認有證據能力，此部份所辯
      ，尚非無據。
（三）其餘後引證據，被告及辯護人均不爭執（更一卷第51頁，
      第52頁），且觀其製作取得之情形，亦無違法或不當之狀
      況，依刑事訴訟法第159條之5規定，均有證據能力，合先
      敘明。
二、訊據上訴人即被告固不諱言：曾以電話聯絡謝瑞麒自臺灣前
    往緬甸，並指示其出國登機流程，所有機票食宿均由伊聯絡
    旅行社辦理，並負擔該機票食宿費用，伊原安排謝瑞麒與葉
    庭宇一同自臺灣前往緬甸，因葉庭宇家人反對，僅謝瑞麒赴
    緬甸；謝瑞麒運輸第一級毒品海洛因回臺，毒品為「楊春盛
    」所有，且與謝瑞麒搭乘同班飛機回臺，運輸毒品之利潤為
    毒品總量四分之一等情，惟矢口否認有何運輸第一級毒品海
    洛因之犯行，辯稱略以：謝瑞麒係受楊春盛之託運輸第一級
    毒品海洛因，與伊無關；伊有一再勸謝瑞麒勿做違法之事，
    若有不當，僅係將西裝借給謝瑞麒，並無運輸毒品犯意與犯
    行云云。經查：
（一）有關被告於上開時地，如何與謝瑞麒共同將系爭海洛因毒
      品，自緬甸運抵台灣等情，業據被告於調查站及98年 6
      月22日偵訊稱：謝瑞麒的確是接受我的邀請前往緬甸，我
      在謝瑞麒出國前幾天打電話給謝瑞麒。謝瑞麒抵達緬甸之
      後，由一名當地人安排前往旅館住宿，直至最後一天回國
      時才與我見面，見面後與該當地人將所夾藏毒品之行李箱
      交付給謝瑞麒，由謝瑞麒攜帶該行李箱回臺通關，該批海
      洛因是一名緬甸華僑楊春盛所有。楊春盛是在我回國的前
      一兩天，將一個行李箱連同東西交付給我，楊春盛有告訴
      我裡面東西是毒品，該行李箱就是扣案夾藏毒品的行李箱
      。當時是我請緬甸的朋友帶謝瑞麒到一間公寓後，我就將
      謝瑞麒的衣服，和一些我的東西一起放到該行李箱內。因
      為行李箱內有毒品，我認為謝瑞麒是第一次到緬甸，比較
      容易過關，所以我才要謝瑞麒帶著該行李箱。是我幫謝瑞
      麒支付所有之食宿及機票費用。因為我有在吸毒，所以我
      跟楊春盛約定，我幫他運，他把毒品總量四分之一給我當
      酬勞。我是在幫楊春盛運海洛因等語（偵卷第5-7頁，42-
      43頁），核與證人謝瑞麒於偵訊稱：甲○○幫伊辦好護
      照，並於6月17 日打電話叫伊去旅行社拿機票，旅行社給
      伊之通知稱「兩位」。因本來葉庭宇也要去，因家裡有事
      未去。在緬甸均在飯店房間內，食宿費用由他人支付，最
      後一晚睡在甲○○之公寓，伊放有衣服之行李袋被拿走，
      回臺時伊與甲○○、緬甸人林先生坐計程車至緬甸機場，
      甲○○親自將扣案行李箱交給伊，叫伊提該行李箱，直到
      回臺入關，我不知是運毒等語（偵卷第44至45 頁，第132
      頁），於原審證稱：98年6 月間甲○○以電話叫伊與葉庭
      宇一起至旅行社辦理赴緬甸所需之護照等手續，期間曾有
      重拍照片以供旅行社辦理護照之情形，機票食宿均由被告
      甲○○負責，因葉庭宇家人反對，僅伊搭機前往緬甸，因
      伊沒有出過國，很緊張，還在機場詢問別人出國手續如何
      辦理，伊在緬甸期間均待在旅館房間，僅吃飯時間由1 緬
      甸人帶伊外出吃飯，最後1 天住在被告甲○○之公寓，其
      原先所攜帶放有衣服之行李袋係在公寓被拿走；伊都稱呼
      被告甲○○為「大仔」（台語），伊回臺入關時所攜之行
      李箱，係被告甲○○在前往機場途中交給伊的，伊不知該
      行李箱係何人上鎖，亦不知鑰匙何在；伊與被告甲○○回
      臺時搭乘同一班機，但沒有坐在一起，亦未交談，伊不知
      是運毒等語（原審卷一第218至224頁），證人葉庭宇於
      原審證稱：謝瑞麒稱呼甲○○為「大仔」（台語），6 月
      間謝瑞麒找伊一起去緬甸，叫伊等去辦護照，並出機票錢
      及所有之費用，但伊不想出國等語（原審卷一第225至229
      頁面）；證人即法務部調查局臺北市調查處調查員周至
      誠於偵訊証稱：因上線監聽甲○○、葉庭宇之電話得知謝
      瑞麒於相近時間辦理緬甸簽證，且葉庭宇稱甲○○為老大
      ，因而研判謝瑞麒擔任運輸毒品之交通，查獲經過，係對
      甲○○、謝瑞麒用入境嚴查之方式作入境管制，該2 人坐
      同一班飛機，一前一後通關，謝瑞麒先通關，被查獲有毒
      品，並供稱毒品是甲○○的，就甲○○來說，像謝瑞麒這
      種無前科，未曾出國之人，是最好之毒品交通人選等語（
      偵卷第66至67頁）；於原審證稱：因對甲○○、葉庭宇之
      電話實施通訊監察，自通訊內容得知「阿麒」與葉庭宇一
      起去辦理護照，再從班機之旅客名單過濾未曾出國，第 1
      次辦護照，且與葉庭宇同為在北投一帶活動之人，而查悉
      該「阿麒」為謝瑞麒，且伊製作通訊監察譯文獲悉：葉庭
      宇曾打電話予謝瑞麒，要謝瑞麒請其母代他向老大（甲○
      ○）說他無法出國等語（原審卷一第114至118頁），大致
      相符。且觀諸98年4 月29日11時29分通訊監察譯文載：
      「A（被告）：喂，吳小姐，謝謝。B（富邦旅行社職員）
      ：你是曹先生，你還沒有出國對不對？A：對、對、對。B
      ：你等一下喔、曹先生嗎？A：對、對。B：那個、你認識
      「謝瑞麒」嗎？A：「謝瑞麒」嗎？嗯。知道，認識。B：
      你聯絡得到他嗎？因為他手機沒人接，然後他的護照被退
      件。A：護照被退件？B：申請被退件。是他的身分證因為
      是3 年前的，跟現在長得太不一樣了，所以外交部希望把
      身分證換他現在新的相片。A：好、好。B：然後再來辦。
      A：好，我會打電話給他。」、98年4月29日11時42分通訊
      監察譯文載：「A（葉庭宇）：喂。B（被告）：喂，小宇
      。A：嗯、嗯、大仔。B：我跟你講。A：嗯。B：你叫阿麒
      趕快打過去給旅行社，阿麒的身分證不行。A：不行哦？B
      ：阿麒的身分證是3 年前的不一樣不行，你叫他趕快打電
      話給旅行社，快點。A：哦，好、好、好。B：阿麒是不是
      謝瑞麒？A：嗯，對。B：對、對、這樣對，那趕快叫他打
      去。A：好，這樣我知道。」、98年4月29日11時43分通訊
      監察譯文載：「A（葉庭宇）將甲○○告知之事轉述予B（
      謝瑞麒），並將旅行社電話00-00000000 告訴B（謝瑞麒）
      」、98年6月16日16時42分通訊監察譯文載：「…A（葉庭
      宇）：剛才「狗大仔」（指被告）打給阿麒（指謝瑞麒）
      。B（「文良）：嗯。A：他說後天我們（指謝瑞麒、葉庭
      宇2人）跟他出國，不要跟別人說。…」、98年6月16日20
      時34分通訊監察譯文載：「A（葉庭宇）：喂，華哥。B（
      「華哥」持謝瑞麒手機）：跟我問你喔，老大跟你說什麼
      ？ A：沒有啦，因為他剛剛在車上是跟我們講說，因為他
      叫我們出去嘛。… A：他就說機票、嗯、大仔旅行社已經
      用好了，就去啊這樣。… A：好，我知道啊，我都沒有講
      。那現在要怎麼辦，我不想去，我想找阿麒他媽救命。 B
      ：好啊、好啊，你叫阿麒他媽說啊。」（原審卷二第14至
      50頁），足認上開證人所言，均有證據可佐，自堪採信。
      再者扣案之塊狀物4 包，經鑑驗確為海洛因（合計淨重
      1271.78公克，純度64.44%，純質淨重819 .54公克），有
      法務部調查局濫用藥物實驗室98年7月22日調科壹字第098
      23020100號鑑定書在卷可參（偵卷第126 頁），此外並有
      被告通關及查緝現場蒐證光碟片、指示謝瑞麒出國登機流
      程之手抄備忘錄1 紙、現場相片在卷可參，復有包裹上述
      毒品所用之「AIRWAVES」口香糖品牌之包裝袋3 只、黃色
      塑膠材質之包裝紙3 只、行李箱1只、甲○○自行就醫之X
      光片、內裡繡有「甲○○」字樣之西裝上衣1件，SAMSUNG
      行動電話1具（含SIM卡2 張）扣案可佐，此部份事實，堪
      予認定。
（二）被告辯稱：伊於緬甸知悉楊春盛叫謝瑞麒攜帶毒品回臺，
      伊即多次當面勸謝瑞麒「要三思而行，不要意氣用事」，
      不要攜帶毒品回臺，在謝瑞麒要登機回臺那一天，伊趕緊
      候補機位看事情究竟會變成怎樣乙節。惟此與被告上開警
      偵訊說詞，及證人謝瑞麒於偵訊及原審之證述，均不相符
      ，且無證據可佐，已難輕信，何況，依扣押物品目錄所載
      ：扣案行李箱內另查獲扣案之甲○○X光片1包等情（偵卷
      第28頁），若該只裝毒行李箱與被告無關，豈會放置此等
      私人性物品？是此部份所辯，有違常情，自不足採。
（三）被告辯稱：只是將西裝借予謝瑞麒。若是運毒，斷無將繡
      有自己名字之西裝借別人乙節，經查：扣案西裝上衣，經
      原審勘驗其內裡確繡有「甲○○」字樣等情，有勘驗筆錄
      在卷可參（原審卷二第7 頁）；而證人謝瑞麒稱：西裝上
      衣係與被告同行之緬甸人在出發前往緬甸機場搭機回臺時
      交給伊，叫伊拿著，係叫伊遮住左手之刺青，所以伊於回
      臺入境通關時一直以該西裝上衣包覆於左手等語（偵卷第
      18頁背面，此部份證詞，係用以彈劾被告說詞，並非用以
      證明被告犯行，尚不生證據能力問題，核予敘明），顯然
      扣案西裝非被告交付者，既係他人所交付，自無暇考量犯
      行是否爆光之問題，是此部份所辯，亦不可採。
（四）被告辯稱：是楊春盛找謝瑞麒運毒，與伊無關乙節，果如
      是，則謝瑞麒赴緬甸之機票食宿費用，理當由楊某支付，
      惟被告自承由伊支付等語（更一卷第68頁），如斯，豈會
      與被告無涉？此部份所辯，即不可採。
（五）辯護人辯稱：謝瑞麒有關行李箱交付時間地點，於偵訊稱
      ：是通關後，被告所交付；於原審則稱：前往緬甸機場途
      中，被告交付。前後不一。有關在緬甸期間，與被告見面
      之次數，於調查站稱一次，於原審稱三次，亦前後不符。
      且於原審稱：在公寓我的行李被拿走，我沒想為何我的行
      李不見云云，顯違常情乙節，經查：有關交付行李箱之
      時地，證人謝瑞麒所述固有出入之處，惟衡諸被告所扮演
      之角色，乃押運者，衡情，自無親自攜帶毒品通關檢驗，
      因此，當以證人謝瑞麒於原審所稱：在前往機場途中，被
      告所交付者，為可採。至於其於偵訊所稱：機場通關後交
      付乙節，已為其所推翻，且不符常情，自不可採。有關
      見面次數，如前所述，證人謝瑞麒於原審固稱三次，惟尚
      無佐證，而其於調查站稱回台前一次，與被告所陳相符（
      更一卷第67頁），因此，有關見面次數，尚難認係三次。
      至於證人謝瑞麒有關自己行李之陳述，固難認符合常情
      ，惟此事涉其是否參與本件犯行，所言無非係防衛性答覆
      ，縱有未洽，亦難因此即認，其餘有證據可佐之所述不可
      採。是此部份所辯，尚有誤會。
綜上，被告所辯，均不可採，事證明確，其犯行堪予認定。
三、新舊法比較：
    (1)毒品危害防制條例部分條文修正，業經總統於九十八年五
      月二十日以華總一義字第09800125141號令公布。本次修
      正條文包括同條例第四條、第十一條、第十一條之一、第
      十七條、第二十條及第二十五條。依中央法規標準法第十
      四條規定：「法規特定有施行日期，或以命令特定施行日
      期者，自該特定日起發生效力」，而該同條例第三十六條
      已定有施行日期，故本次修正條文自公布後六個月施行。
      本次修法涉及多項授權法規修正或訂定，須定有一定施行
      日期，以完備相關法令修訂及行政作業程序，而毒品危害
      防制條例第36條已定有施行日期，本次修法自無另訂或修
      正該條文之必要。法務部民國九十八年六月八日法檢字第
      0980802279號函參照。而觀諸該條例第二十五條第三項規
      定：前二項人員採驗尿液實施辦法，由行政院定之。第二
      十條第四項規定：受觀察、勒戒或強制戒治處分之人，於
      觀察、勒戒或強制戒治期滿後，由公立就業輔導機構輔導
      就業等情，此次修法確有待相關機關配合，而須有一定施
      行日期。依上開說明，自應自公佈後六月施行，亦即於九
      十八年十一月二十日施行。合先敘明。
    (2)按毒品危害防制條例第四條業於九十八年五月二十日修正
      正公佈，新法第四條規定：「製造、運輸、販賣第一級毒
      品者，處死刑或無期徒刑；處無期徒刑者，得併科新臺幣
      二千萬元以下罰金。製造、運輸、販賣第二級毒品者，處
      無期徒刑或七年以上有期徒刑，得併科新臺幣一千萬元以
      下罰金。製造、運輸、販賣第三級毒品者，處五年以上有
      期徒刑，得併科新臺幣七百萬元以下罰金。製造、運輸、
      販賣第四級毒品者，處三年以上十年以下有期徒刑，得併
      科新臺幣三百萬元以下罰金。製造、運輸、販賣專供製造
      或施用毒品之器具者，處一年以上七年以下有期徒刑，得
      併科新臺幣一百萬元以下罰金。前五項之未遂犯罰之」，
      而該條例修正前第四條規定：「製造、運輸、販賣第一級
      毒品者，處死刑或無期徒刑；處無期徒刑者，得併科新臺
      幣一千萬元以下罰金。製造、運輸、販賣第二級毒品者，
      處無期徒刑或七年以上有期徒刑，得併科新臺幣七百萬元
      以下罰金。製造、運輸、販賣第三級毒品者，處五年以上
      有期徒刑，得併科新臺幣五百萬元以下罰金。製造、運輸
      、販賣第四級毒品者，處三年以上十年以下有期徒刑，得
      併科新臺幣三百萬元以下罰金。製造、運輸、販賣專供製
      造或施用毒品之器具者，處一年以上七年以下有期徒刑，
      得併科新臺幣一百萬元以下罰金。前五項之未遂犯罰之」
      ，可見該條就運輸第一級毒品部分於修正後業經提高併科
      罰金刑之刑度，然就有期徒刑之刑度部分並未有提高之情
      形。
    (3)毒品危害防制條例第十七條有關減輕其刑之規定，修正前
      毒品危害防制條例第十七條規定「犯第四條第一項至第四
      項、第五條第一項至第四項前段、第六條第一項至第四項
      、第七條第一項至第四項、第八條第一項至第四項、第十
      條或第十一條第一項、第二項之罪，供出毒品來源，因而
      破獲者，得減輕其刑」，修正為「犯第四條至第八條、第
      十條或第十一條之罪，供出毒品來源，因而查獲其他正犯
      或共犯者，減輕或免除其刑。犯第四條至第八條之罪於偵
      查及審判中均自白者，減輕其刑。」，比較修正前、後之
      規定，可知依修正前之規定，僅於供出毒品來源，並因而
      破獲者，始可減輕其刑，然依修正後毒品危害防制條例第
      十七條第二項之規定，於偵查及審判中，自白犯罪者，或
      供出正犯或共犯，均可減刑，自以修正後毒品危害防制條
      第十七條規定為有利。然被告並未於偵審中自白，並無上
      開修正後毒品危害防制條例第十七條第二項之規定之適用
      ，綜上比較，應以修正前之規定較有利於被告。
四、核被告所為，係犯修正前毒品危害防制條例第4條第1項之運
    輸第一級毒品罪及懲治走私條例第2條第1項之私運管制物品
    進口罪。被告利用不知情之謝瑞麒將之運輸入境，以遂其
    運輸、走私第一級毒品之犯行，為間接正犯。被告以一私
    運行為，觸犯上述二者保護法益不同之罪名，屬想像競合犯
    ，應依刑法第55條之規定，從一重之運輸第一級毒品罪處斷
    。被告與緬甸籍之名真實姓名年籍不詳成年人之「楊春盛
    」間，有犯意之聯絡及行為之分擔，為共同正犯。被告受
    「楊春盛」指示參與運毒，所為雖顯係不法，惟楊春盛始係
    此次籌畫運毒事宜之主謀，被告係受其指示而為，代為尋找
    不知情之謝瑞麒作為俗稱「交通」之運輸毒品角色，被告則
    擔任押運毒品運輸之角色，尚非首惡，若宣告法定最低刑度
    之無期徒刑，不無失重之虞，爰依刑法第59條之規定，酌減
    其刑。至於併案（98年度偵字第18694 號）部分，與起訴
    事實為同一事實，附此敘明。
五、原審以事證明確，予以論罪科刑，固非無見，惟原判決事
    實認定上訴人係於緬甸仰光機場出境通關之前，將填裝衣物
    、隨身物品及海洛因等物之行李箱，交由謝瑞麒攜帶通關（
    原判決第二頁）。然理由引用證人謝瑞麒於偵查中證稱上訴
    人係於通關後，在緬甸機場內，將該只行李箱交伊等語（原
    判決第九頁）。其事實之認定與引用之證據，不相符合。
    本案扣案海洛因共四包，有扣押物品目錄表在卷可參（偵卷
    第28頁），原判決載為六包，且空包裝總重一二九．二七公
    克，原判決載為一二七一．七八公克，均有誤會。毒品危
    害防制條例於被告行為後，已修正，原審未比較新舊法，即
    適用不利被告之裁判時法，尚有未洽。被告上訴，仍執陳詞
    ，否認犯罪，為無理由，檢察官上訴意旨略以：原審量刑不
    當云云，亦非可採，然原判決既有上述瑕疵可指，即屬不能
    維持，應由本院撤銷改判。審酌被告係人指使，尚非主謀，
    而毒品危害甚大，然本件毒品即時查獲，未流出市面造成重
    大實害，及毒品數量，被告擔任押運毒品運輸之角色，犯後
    態度等一切情狀，量處如主文第二項所示之刑。
六、沒收：
  (一)扣案之第一級毒品海洛因4包（合計淨重1271.78公克，純度
    64.44%，純質淨重819.54公克），應依毒品危害防制條例第
    18條第1 項前段規定，宣告沒收銷燬之。扣案用以包裝前述
    第一級毒品海洛因所用之「AIRWAVES」口香糖品牌之包裝袋
    3只、黃色塑膠材質之包裝紙3 只（空包裝總重129.27公克）
    ，既能與第一級毒品海洛因分別秤其重量，有前揭鑑定書 1
    紙在卷可考，則與第一級毒品海洛因即無難以析離而無法個
    別宣告沒收之情事（最高法院92年度台上字第6911號刑事判
    決意旨可資參照），而該「AIRWAVES」口香糖品牌之包裝袋
    3只、黃色塑膠材質之包裝紙3只具有防止本件第一級毒品海
    洛因裸露、逸出及潮濕之功用，並便於攜帶及運輸，應依毒
    品危害防制條例第19條第1項規定，併予宣告沒收。
  (二)扣案行李箱1 只係藏放本案毒品所用之物，被告亦自陳該扣
    案行李箱1 只為其所有之物等語在卷，為被告所有供運輸第
    一級毒品所用之物，應依毒品危害防制條例第19條第1 項規
    定宣告沒收。
  (三)又扣案SAMSUNG 行動電話1 具（含SIM 卡2 張，按行動電話
    服務須以通話晶片卡為使用介面，因此電信公司於出租行動
    電話門號予消費者使用時，即同時附帶提供晶片卡給消費者
    作為門號使用之介面，故電信公司接受消費者申辦門號並將
    該門號開通上線時，該晶片卡之所有權亦移轉於消費者，自
    不能認該晶片卡仍屬電信公司所有之物）。係被告所有用以
    接聽聯繫運輸海洛因之電話使用之物，被告自陳該扣案手機
    為其所有之物等語，為被告所有供運輸第一級毒品所用之物
    ，應依毒品危害防制條例第19條第1項規定宣告沒收。
  (四)至於甲○○就醫之X 光片、其內裡繡有「甲○○」字樣之西
    裝上衣1 件，固屬被告所有，然難認係供本件運輸毒品之用
    ，且非違禁物，爰不另為沒收諭知。
據上論斷，應依刑事訴訟法第369條第1項前段、第364條、第299
條第1項前段，懲治走私條例第2條第1 項、第11條，修正前毒品
危害防制條例第4條第1項，第18條第1項前段、第19條第1項，刑
法第2條第1項前段，第11條前段、第28條、第55條、第59條，判
決如主文。
本案經檢察官孫冀薇到庭執行職務。
中    華    民    國    99    年    10    月    15    日
                  刑事第十八庭審判長法  官  吳鴻章
                                    法  官  曾淑華
                                    法  官  周政達
以上正本證明與原本無異。
如不服本判決，應於收受送達後10日內向本院提出上訴書狀，其
未敘述上訴之理由者並得於提起上訴後10日內向本院補提理由書
（均須按他造當事人之人數附繕本）「切勿逕送上級法院」。
                                    書記官  廖純瑜
中    華    民    國    99    年    10    月    15    日
附錄：本案論罪科刑法條全文
懲治走私條例第2條
私運管制物品進口、出口逾公告數額者，處7年以下有期徒刑，
得併科新臺幣3百萬元以下罰金。
前項之未遂犯罰之。
第1 項所稱管制物品及其數額，由行政院公告之。
毒品危害防制條例第4條
製造、運輸、販賣第一級毒品者，處死刑或無期徒刑；處無期徒
刑者，得併科新臺幣2千萬元以下罰金。
製造、運輸、販賣第二級毒品者，處無期徒刑或7年以上有期徒
刑，得併科新臺幣1千萬元以下罰金。
製造、運輸、販賣第三級毒品者，處5年以上有期徒刑，得併科
新臺幣7百萬元以下罰金。
製造、運輸、販賣第四級毒品者，處3年以上10年以下有期徒刑
，得併科新臺幣3百萬元以下罰金。
製造、運輸、販賣專供製造或施用毒品之器具者，處1年以上7
年以下有期徒刑，得併科新臺幣1百萬元以下罰金。
前五項之未遂犯罰之。

司法院資訊處製作；財團法人民間司法改革基金會備份。
